【裁判字號】    97,上訴,1633
【裁判日期】    980224
【裁判案由】    妨害投票
【裁判全文】
臺灣高等法院高雄分院刑事判決        97年度上訴字第1633號
上  訴  人  丙○○
即  被  告
                    4之1號
            己○○
            戊○○
            辛○○
上列上訴人等因妨害投票案件，不服臺灣高雄地方法院97年度訴
字第337號中華民國97年8月20日第一審判決（起訴案號：臺灣高
雄地方法院檢察署96年度選偵字第61號），提起上訴，本院判決
如下：
     主  文
上訴駁回。
    事  實
一、丙○○前曾於民國（下同）90年間犯偽造文書罪，經本院判
    處有期徒刑6 月確定，於90年12月27日易科罰金執行完畢。
    詎仍不知悔改，其係95年6 月10日所舉辦之「高雄縣鳳山市
    誠正里第10屆里長選舉」之里長候選人，明知依公職人員選
    舉罷免法第15條第1 項規定，在各該選舉區繼續居住4 個月
    以上者，方取得該選舉區之選舉人資格而為投票權人，竟為
    求順利當選高雄縣鳳山市誠正里里長，明知己○○、戊○○
    、辛○○、乙○○、涂燕如、丁敦仁、甲○○等人（乙○○
    、涂燕如、丁敦仁、甲○○部分均業經本院以97年度上訴字
    第764 號判決各判處有期徒刑3 月，均減刑為有期徒刑1 月
    又15 日 ，且均褫奪公權1 年，緩刑2 年確定）皆並未實際
    居住於高雄縣鳳山市誠正里，仍分別與渠等共同基於妨害投
    票之犯意聯絡與行為分擔，利用遷入幽靈人口增加選舉權人
    足以影響選舉結果之方式，提供位於高雄縣鳳山市誠正里黃
    埔新村東五巷124 之1 號之戶籍地址（下稱上開住址），供
    己○○、戊○○、辛○○等人分別於如附表「遷入時間欄」
    所示之時間，陸續將戶籍由如附表「原設籍地欄」所示高雄
    縣鳳山市誠正里以外之原設籍地址遷入，藉以在設籍4 個月
    後取得該選舉區之投票權（即俗稱幽靈人口），以求增加票
    源順利當選。嗣高雄縣選舉委員會依高雄縣鳳山市戶政事務
    所之戶籍登記，將己○○、戊○○、辛○○等人編入高雄縣
    鳳山市第10 屆 誠正里里長選舉人名冊並公告確定，己○○
    等人並於95年6 月10日之高雄縣第10屆里長選舉投票日前往
    高雄縣鳳山市誠正里第78投票所投票，足以改變投票選舉人
    數之計算、得票率之基礎，以此方法使高雄縣鳳山市誠正里
    第10屆里長選舉之投票發生不正確之結果。
二、案經丁○○告發由臺灣高雄地方法院檢察署檢察官偵查起訴
    。
    理  由
一、訊據上訴人即被告丙○○、己○○、戊○○、辛○○均矢口
    否認有何虛偽遷徙戶籍取得投票權而為投票之犯行被告丙○○惟辯稱：戊○○、辛○○遷址之原因係為申辦身份證；己○○因工作繁忙，怕有些信件收不到，委託我代收信件，才
    分別與我商量將戶籍遷至上開住址云云；被告己○○辯稱：
    我因工作繁忙，又只有1 個人住，如將戶籍遷到我在高雄縣
    鳳山市黃埔新村西一巷146 之1 號之居所，將無人在家收信
    ，故考慮到有人可以為我代收信件，為了收信方便，才將戶
    籍遷至丙○○所提供之上開地址云云；被告戊○○則辯稱：
    我係要換身份證才遷址，不是為了要選舉，之前我戶籍在高
    雄市，95年時要換新的身份證，在高雄市換證要拖很久，因
    工作與居住之地點都在鳳山，租屋處的房東不讓我遷址，為
    了方便換證，才與丙○○商量將戶籍址遷至上開地址云云；
    被告辛○○則辯稱：遷址前我住在高雄市○○區○○路，直
    到我要到楠梓做生意時才搬到黃埔新村西一巷，但房東薛媽
    媽不讓我遷址至該處，所以才找丙○○幫忙，將戶籍遷至上
    址，不是因為選舉之事才遷址云云。
二、經查：
  (一)被告己○○原設籍高雄市○鎮區○○里○○街14巷10弄1之3
    號，於95年1 月23日始將戶籍址遷入被告丙○○所提供之上
    開住址之事實，有被告己○○之戶籍資料影本在卷可證（見
    選他字卷第163 頁），且同案被告丙○○於原審準備程序中
    陳稱：里長選舉期間，房子壞了（指上開住址之房屋），因
    修理費用划不來，就閒置下來，所以乙○○等人（包括己○○、戊○○、辛○○）均未實際居住於該址等語（見原審卷
    第102 、103 頁），及卷附國防部陸軍司令部95年4 月26日
    邢節字第0950002522號書函、陸軍第八軍團指揮部95年5 月
    2 日實雲字第0950004316號書函、高雄縣鳳山市第10屆市民
    代表暨里長選舉第0078投票所鳳山市誠正里選舉人名冊影本
    各1 份、高雄縣黃埔新村自治會丙○○會長124 之1 號眷舍
    空置違規使用95年4 月19日會勘會議紀錄影本1 紙、高雄縣
    黃埔新村東五巷124 之1 號建物現勘紀錄及照片影本1 份等
    書證（見上開卷第25頁、第69頁、第146 至151 頁、96年度
    選偵字第61號卷第15至17頁、第27頁），足證被告己○○於
    95年1 月23日將戶籍遷入上開住址後，未實際居住於該址，
    依此取得上開里長選舉之投票權，並投票支持被告丙○○甚
    明。至證人即同案被告丙○○於原審審理中雖證述：己○○
    於94年就在高雄縣鳳山市誠正里黃埔新村西一巷146-1 號租
    屋居住，於94年底、95年初時跟我說有些信件收不到，可否
    將戶籍遷到我家，我答應後己○○才將戶籍遷入上開地址等
    語，惟就此進一步質諸證人丙○○結證稱：我有幫己○○收
    燃料稅通知單、銀行貸款、商業廣告等信件云云（見原審卷
    第194 頁），此與被告己○○於原審審理中所供稱：丙○○
    幫我辦戶籍遷入手續後，曾幫我收過法院通知信函、國稅局
    之文件、牌照稅通知單云云（見原審卷第193 頁），已有不
    符，且被告己○○於原審審理中陳稱：因我實際之居所僅有
    1 個人住，白天上班時沒人幫我收掛號信件，所以才徵求丙○○之同意將戶籍遷入上開住址等語（見原審卷第193 頁）
    ，於本院準備程序時陳稱；「我是要收信件才遷戶籍，我原
    先住在高雄市，本來要將戶籍遷入高雄市租屋處，但房東不
    答應等語（見本院97年12月5 日準備程序筆錄），二者所供
    亦不相符；況縱被告己○○央求丙○○借寄戶籍址之目的係
    為求代收信件屬實，衡情應將戶籍址遷入丙○○於白天方便
    代收信件之地址，始與常情相符，然參以上揭國防部陸軍司
    令部95年4 月26日邢節字第0950002522號書函等書證，足證
    上開住址上之房屋約於95年4 月間已傾圮毀壞而不堪供人居
    住，此情亦據被告丙○○於原審準備程序中為前開供述明確
    ，而被告丙○○嗣於原審審理中亦證稱：我白天是在自治會
    辦公室，不在上址住處，之前未曾代己○○收過掛號信等語
    （見原審卷第195 、196 頁），顯見被告己○○關於委請同
    案被告丙○○曾代收信件之內容不僅與被告丙○○所述不符
    ，且被告己○○將戶籍遷入上開已頹圮傾壞、無人居住之住
    址，亦顯與常情有悖，足徵被告己○○前開所辯：考慮到有
    人可以為我代收信件，為了收信方便，才將戶籍址遷至丙○○所提供之上開地址云云，係屬事後卸責之詞，委無可採。
    又證人壬○○於本院審理時雖到庭證稱：己○○自94年1 月
    1 日起即向我承租高雄縣鳳山市誠正里黃埔新村西一巷146-
    1 號房屋居住云云，惟其僅提出自94年1 月1 日至94年12月
    31日之租約，卻未能提出95年以後之租約，上開租約是否屬
    實已有可疑，且與被告己○○於本院準備程序時所供稱我原
    先住在高雄市，本來要將戶籍遷入高雄市租屋處，但房東不
    答應等語不符，自無從僅憑證人壬○○上開證述為被告己○○有利之認定；是被告己○○於95年6 月10日所舉辦之「高
    雄縣鳳山市誠正里第10屆里長選舉」4 個月前，與其他同案
    被告乙○○等人不約而同陸續遷入被告丙○○所提供之上開
    住址，倘被告己○○非為虛偽遷徙戶籍取得投票權而為投票
    ，何以有如此大費周章無端遷移戶籍址之必要，況被告丙○○亦於原審審理中供稱：戊○○、己○○等人來跟我講要遷
    戶籍到誠正里之事，我幫忙之原因有部分也是為了選舉之關
    係等語（見原審卷第144 、145 頁），足證被告己○○遷址
    之目的僅是為取得鳳山市誠正里選舉區之選舉人資格而為投
    票權人，且與被告丙○○間就虛偽遷徙戶籍一事有犯意之聯
    絡等情，堪以認定。
  (二)又被告戊○○與被告辛○○同居，原均設籍高雄市○○區○○里○○路4 巷68號，由被告戊○○代被告辛○○出面與被
    告丙○○商談，嗣於95年2 月10日始將戶籍遷入被告丙○○
    所提供之上開住址之事實，業據被告丙○○於原審準備程序
    中供述明確（見原審卷第144 、145 頁），並有卷附被告戊○○、辛○○之戶籍資料影本附卷可佐（見選他字卷第162
    頁），是上開事實洵堪採認；又因上開住址上房屋業已頹圮
    隳壞，故被告戊○○、辛○○均未實際居住於該址，惟於取
    得上開里長選舉之投票權後，仍前往投票支持被告丙○○等
    等情，業經本院認明如前，並有高雄縣鳳山市第10屆市民代
    表暨里長選舉第0078投票所鳳山市誠正里選舉人名冊影本在
    卷可憑，足徵被告戊○○、辛○○於95年2 月10日將戶籍遷
    入上開住址後，未實際居住於該址，卻以此取得前開里長選
    舉之投票權，並投票支持被告丙○○。至被告戊○○於原審
    準備程序中辯稱：我是要換身份證才遷戶籍，為了方便換證
    ，我就與丙○○商量，將戶籍遷至該址，沒有想到其他的等
    語（見原審卷第103 頁），此與被告辛○○於原審準備程序
    中所辯稱：將戶籍遷至上開住址，不是因為要辦身份證，也
    不是因為選舉之事；我租屋居住在黃埔新村西一巷5 號後，
    因擔心住在該址，相關信件會寄到高雄市○○區○○路4 巷
    68號之原戶籍址，才拜託丙○○，並一同至戶政事務所辦理
    戶籍遷移等語（見原審卷第193 頁），2 者所述顯有出入，
    被告戊○○、辛○○既為同居人，且係一同遷入被告丙○○
    所提供之上開住址，彼此對於渠等遷移戶籍之原因與目的均
    當知之甚明，然卻竟為前開不一致之供述，是渠等前開辯詞
    已堪存疑；被告戊○○嗣於原審審理中又改稱：我遷戶籍到
    上開住址，是因為95年時要換新的身份證、信件可以方便有
    人代收云云（見原審卷第192 頁），然對照被告戊○○前於
    原審準備程序中所述卻無提及遷移戶籍址之目的係為信件可
    以方便有人代收，益見被告戊○○與被告辛○○於原審審理
    中彼此附和，以圖卸責之動機已昭然若揭；況證人丙○○於
    原審審理中證稱：我僅曾幫辛○○收過1 次繳費帳單，因帳
    單是過期的，所以未轉交予辛○○，除此之外，其他信件就
    沒有了等語（見原審卷第195 頁），與被告辛○○於審理中
    所供：丙○○於我們遷入戶籍於上開住址期間，曾幫我們代
    收戊○○跑船公司寄來之信件、信用卡繳費帳單云云（見原
    審卷第193 頁），顯然有間；益證被告辛○○前開辯稱：因
    擔心相關信件會寄到高雄市○○區○○路4 巷68號之原戶籍
    址，才為戶籍遷移云云，殊無可採；至被告戊○○雖另辯以
    遷移戶籍之目的係為方便換身分證，因在高雄市換發身分證
    費時較久云云，然卻未提出任何積極證據以供審認，已難遽
    信，且衡諸常情，被告戊○○倘欲改在高雄縣鳳山市之戶政
    機關申請換發身分證，以求便利，則除原需辦理之身分證換
    發手續外，尚須另辦理本件戶籍遷徙之手續，如此豈非反使
    換發身分證之手續益加複雜、費時，顯見被告戊○○前開所
    辯已自相矛盾，況被告戊○○於原審審理中自承：我於95年
    2 月10日遷入丙○○之上開住址，於95年8 月23日遷出，我
    的身分證換發日期為95年8 月23日，是到鳳山戶政事務所換
    發的等語（見原審卷第192 頁），設若被告戊○○遷移戶籍
    之目的僅意在便於換發身分證，豈有於排除萬難以遷移戶籍
    址後，竟又遲不申請換發身分證，反等候逾半年後始前往換
    發身分證之理，益證被告戊○○前開辯詞係屬事後卸責之詞
    ，委無可信。又被告戊○○、辛○○於95年6 月10日所舉辦
    之「高雄縣鳳山市誠正里第10屆里長選舉」4 個月前，與其
    他同案被告乙○○等人不約而同陸續遷入被告丙○○所提供
    之上開住址，又於遷入後僅約半年，即再於95年8 月23日遷
    出，足見被告2 人設籍於上開住址之期間甚短，於里長選舉
    後不久隨即遷出，其遷址之真實目的為何實難不啟人疑竇，
    又其等對於遷移戶籍目的之交代，不僅辯詞迥異，亦均與常
    情不符，足認被告戊○○、辛○○於選前並不瞭解誠正里之
    地方事務，仍於遷移戶籍後前往投票支持被告丙○○，是渠
    等僅意在支持候選人丙○○而為遷入戶籍之舉，自屬違反民
    主運作、地方自治之精神，且與被告丙○○間就虛偽遷徙戶
    籍一事有犯意之聯絡乙情，亦堪認定。被告戊○○、辛○○
    雖均另辯稱：我們於選舉前已在高雄縣鳳山市誠正里黃埔新
    村西一巷5 號向「薛媽媽」租屋居住，因「薛媽媽」不讓我
    們遷址至該處，才找丙○○幫忙遷址到上開住址云云，並提
    出房屋租賃契約書1 份為證，惟查該房屋租賃契約書係事後
    所補簽之事實，業據證人即渠等之房東「薛媽媽」之女婿庚○○於本院審理證述在卷，已與一般租約慣例有違，且證人
    庚○○於原審僅證述：薛媽媽於好幾年前，有將高雄縣鳳山
    市誠正里黃埔新村西一巷5 號之房屋出租予戊○○、辛○○
    ，在承租期間，曾見過戊○○、辛○○住在該址等語（見原
    審卷第197 頁），對於被告戊○○、辛○○2 人租屋之時間
    、起迄點均未能詳實證述，又衡以證人非出租上開房屋之當
    事人，對於被告2 人是否確有向「薛媽媽」租屋居住、租賃
    關係之內容等節並非全盤瞭解，自難僅憑前開證人之證述為
    被告戊○○、辛○○有利之認定。
  (三)綜上所述，本件事證明確，被告丙○○、己○○、戊○○、
    辛○○之犯行堪以認定。
三、按所謂使投票發生不正確結果，並非僅使候選人之當選或不
    當選而已，舉凡與投票直接有關之結果，均包括在內。而實
    際非居住該選舉區之人以虛報遷入之手段，偽詐取得選舉權
    ，復於選舉時前往投票，只要其非法使有投票權之人投票，
    無論其投給何人，均會對選區之投票率、各候選人得票率等
    結果發生不正確影響，已影響本應只有真正選舉人參與之選
    舉的投票結果，當然使投票發生不正確結果，不待其必投給
    特定候選人才妨害投票結果之正確性。況選舉幽靈人口可適
    用刑法第146 條，於法律適用上並無疑（最高法院88年度臺
    上字第4210號、第6728號判決參照）；又按行為後法律有變
    更，應依刑法第2 條第1 項從舊從輕原則予以比較適用者，
    以新舊法均有處罰之規定時，始有其適用。修正前刑法第14
    6 條第1 項規定：「以詐術或其他非法之方法，使投票發生
    不正確之結果或變造投票之結果者，處五年以下有期徒刑」
    ，所謂「其他非法之方法」，即指除詐術外，其他一切非法
    律所允許之方法均屬之，並不以構成刑事法上犯罪之非法行
    為為限。嗣96年1 月24日修正增列第2 項：「意圖使特定候
    選人當選，以虛偽遷徙戶籍取得投票權而為投票者，亦同」
    ，其立法理由係以：「為使『其他非法之方法』之不確定法
    律概念明確化，且考量台灣地區選舉文化之特性（地域性、
    宗族性），以及現未實際居住於戶籍地者有數百萬人，其因
    就業、就學、服兵役未實際居住於戶籍地，或為子女學區、
    農保、都會區（或特定地區）福利給付優渥，或其他因素而
    遷籍於未實際居住地，其原因不一，然此與意圖支持特定候
    選人當選，進而遷徙戶籍之情形不同，並非所有籍在人不在
    參與投票均須以刑罰相繩，是以第二項以意圖使特定候選人
    當選虛偽遷徙戶籍投票者，為處罰之對象」。則依上開修正
    增列第2 項規定觀之，修正前之所謂：「其他非法之方法」
    ，固包括行為人係以不實遷入戶籍之方式，致未實際居住於
    選舉區取得投票權而投票者，但與上開修正後規定同，均應
    以行為人在主觀上有「為使某特定候選人當選之意圖」為限
    ，非謂凡以不實遷入戶籍之方式，致未實際居住於選舉區取
    得投票權而投票者，即該當修正前刑法第146 條第1 項之構
    成要件，故該修正增訂之規定而言，修正前規定並未較有利
    於被告（最高法院97年度台上字第471 號判決參考）。是修
    正前刑法第146 條第1 項所謂以其他非法之方法，使投票發
    生不正確之結果或變造投票之結果者之規定，與修正後增列
    同條第2 項所稱以意圖使特定候選人當選，以虛偽遷徙戶籍
    取得投票權而為投票之規定，並無有利不利之情形可言，祇
    是法律概念明確化，非屬法律之變更，合先敘明。核被告丙○○、己○○、戊○○、辛○○所為，均係犯刑法第146 條
    第2 項之意圖使特定候選人當選虛偽遷徙戶籍投票罪。公訴
    人認係犯同法第146 條第1 項之罪，尚有未恰，起訴法條應
    予變更。被告丙○○與被告己○○、戊○○、辛○○及同案
    被告乙○○、涂燕如、丁敦仁、甲○○間，分別就上開犯行
    ，有犯意聯絡及行為分擔，均應依修正後刑法第28條之規定
    論以共同正犯（修正施行前刑法第28條規定「2 人以上共同
    實施犯罪之行為者，皆為正犯。」修正施行後規定為「2 人
    以上共同實行犯罪之行為者，皆為正犯。」對於本案犯行有
    犯意聯絡及行為分擔，不論依修正前之刑法第28條，或修正
    後之刑法第28條之規定，均構成共同正犯，對被告而言並無
    有利或不利之情形，應逕依修正後之刑法第28條，論以共同
    正犯）；又被告丙○○先後多次與被告己○○等人共同於附
    表所示之時間，以虛偽遷徙戶籍取得投票權而為投票之數行
    為，係使該次投票發生一個不正確之結果，以實現同一個犯
    罪為目的，侵害同一個法益，其各次之舉動應認係全部犯罪
    行為之一部，係屬接續犯；又被告丙○○前曾於90年間犯偽
    造文書罪，經本院判處有期徒刑6 月確定，於90年12月27日
    易科罰金執行完畢，此有臺灣高等法院被告前科紀錄表1 份
    在卷可查，其於有期徒刑執行完畢後5 年內，故意再犯本件
    有期徒刑以上之罪，為累犯，應依修正後之刑法第47條第1
    項規定加重其刑（本件不論依修正前之刑法第47條，或修正
    後之刑法第47條第1 項之規定，均構成累犯，對被告而言並
    無有利或不利之情形，自不生新舊法比較之問題，應逕依修
    正後之刑法第47條第1 項規定，論以累犯）。
四、原審因而適用刑法第2條第1項前段、第28條、第146條第2項
    、第47條第1 項、第37條第2 項，修正前刑法第41條第1 項
    前段、公職人員選舉罷免法第113 第3 項，中華民國96年罪
    犯減刑條例第2 條第1 項第3 款、第7 條、第9 條、第14條
    之規定，並審酌被告丙○○為圖當選里長，以與被告己○○
    、戊○○、辛○○，及附表所示之人共謀以虛偽遷徙戶籍取
    得投票權之方式，使投票發生不正確之結果，扭曲選舉制度
    之真實目的，行為均實不足取，被告丙○○於犯後僅坦承部
    分犯行，被告己○○、戊○○、辛○○則均否認犯行，均難
    認有悔意，惟念及被告己○○、戊○○、辛○○皆無任何前
    科紀錄，素行尚佳，兼衡被告丙○○身為里長候選人，竟夥
    同親友、支持者為前揭犯行，情節最重，被告己○○、戊○○、辛○○等人參與本案犯行之程度則較輕微，及渠等犯罪
    之動機、手段等一切情狀，分別量處被告丙○○有期徒刑8
    月、被告己○○、戊○○、辛○○各有期徒刑4 月；又「以
    犯本章之罪或刑法第6 章之妨害投票罪，宣告有期徒刑以上
    之刑者，並宣告褫奪公權」，公職人員選舉罷免法第113 條
    第3 項（即於96年11月7 日公職人員選舉罷免法修正前第98
    條第3 項規定，因僅為條號移列，並無實質修正，是無新舊
    法比較之問題）定有明文，而此項褫奪公權之宣告，寓有強
    制性，為刑法第37條第2 項之特別規定，不受宣告6 月以上
    有期徒刑之限制，法院自應優先適用（最高法院81年度台非
    字第246 號判決要旨參照）。雖刑法第37條第2 項於95年7
    月1 日修正施行後已修正為「宣告一年以上有期徒刑者」，
    惟因公職人員選舉罷免法第113 條係屬特別規定，仍不受此
    部分宣告刑期間修正之影響，而同條關於褫奪公權期間之宣
    告並未修正，是以，刑法第37條第2 項之前揭修正就本件而
    言不生有利、不利之影響，故無比較新舊法之問題，而應逕
    依修正後刑法第37條第2 項規定諭知褫奪公權期間，則本件
    被告4 人應另依公職人員選舉罷免法第113 條第3 項之規定
    ，分別宣告被告丙○○褫奪公權3 年、被告己○○、戊○○
    、辛○○各褫奪公權2 年；又被告4 人犯罪時間均係在中華
    民國96年4 月24日以前，所犯之罪皆合於中華民國96年罪犯
    減刑條例第2 條第1 項第3 款所定減刑條件，均應依法減輕
    其宣告刑刑期、褫奪公權期間2 分之1 ，併諭知如易科罰金
    均以銀元300 元即新台幣900 元折算1 日（按修正前刑法第
    41條第1 項前段原規定：「犯最重本刑為5 年以下有期徒刑
    以下之刑之罪，而受6 個月以下有期徒刑或拘役之宣告，因
    身體、教育、職業、家庭之關係或其他正當事由，執行顯有
    困難者，得以1 元以上3 元以下折算1 日，易科罰金。」，
    且被告行為時之易科罰金折算標準，依修正前罰金罰鍰提高
    標準條例第2 條前段之規定，本係就其原定數額提高為100
    倍折算1 日，故被告行為時之易科罰金折算標準乃以銀元3
    百元折算1 日，經折算後應以新臺幣9 百元折算為1 日。惟
    修正後刑法第41條第1 項前段則改以：「犯最重本刑為5 年
    以下有期徒刑以下之刑之罪，而受6 個月以下有期徒刑或拘
    役之宣告者，得以新臺幣1000元、2000元或3000元折算1 日
    ，易科罰金。」，乃就易科罰金之折算標準予以提高。從而
    比較修正前、後所定之易科罰金折算標準，當以修正前規定
    較有利於被告4 人，故應依修正前刑法第41條第1 項前段規
    定諭知易科罰金之折算標準）；其認事用法，均無不合，量
    刑亦屬適當，被告等上訴意旨，仍執陳詞否認犯罪，指摘原
    判決此部分不當，均無理由，應予駁回。
五、原判決對同案被告李鳳池部分，已判決確定，本院不予論列
    。
據上論斷，應依刑事訴訟法第368條，判決如主文。
本案經檢察官彭南雄到庭執行職務。
中    華    民    國    98    年    2    月    24    日
                  刑事第三庭    審判長法  官   周賢銳
                                      法  官   施柏宏
                                      法  官   黃憲文
以上正本證明與原本無異。
如不服本判決應於收受本判決後10日內向本院提出上訴書狀，其
未敘述上訴理由者，並得於提起上訴後10日內向本院補提理由書
狀（均須按他造當事人之人數附繕本）「切勿逕送上級法院」。
中    華    民    國    98    年    2    月    24    日
                                      書記官   施耀程
附錄本判決論罪科刑法條：
中華民國刑法第146 條
以詐術或其他非法之方法，使投票發生不正確之結果或變造投票
之結果者，處5 年以下有期徒刑。
意圖使特定候選人當選，以虛偽遷徙戶籍取得投票權而為投票者
，亦同。
前二項之未遂犯罰之。
附表
┌──┬───┬──────┬─────────┬─────────┐
│編號│姓名  │原設籍地    │遷入戶籍          │遷出戶籍          │
│    │      │            ├─────────┼─────────┤
│    │      │            │遷入時間          │遷出時間          │
├──┼───┼──────┼─────────┼─────────┤
│ 1  │乙○○│臺北市松山區│高雄縣鳳山市誠正里│臺北市松山區安平里│
│    │      │安平里南京東│黃埔新村東五巷124 │南京東路5段291 巷 │
│    │      │路5段291 巷 │之1號             │44弄22號          │
│    │      │44弄22 號   ├─────────┼─────────┤
│    │      │            │95年1月19日       │95年6月30 日      │
├──┼───┼──────┼─────────┼─────────┤
│ 2  │己○○│高雄市前鎮區│高雄縣鳳山市誠正里│未遷出            │
│    │      │竹北里建華街│黃埔新村東五巷124 │                  │
│    │      │14巷10弄1之3│之1號             │                  │
│    │      │號          ├─────────┼─────────┤
│    │      │            │95年1月23日       │                  │
├──┼───┼──────┼─────────┼─────────┤
│ 3  │涂燕如│臺中市南屯區│高雄縣鳳山市誠正里│臺中市南屯區黎明里│
│    │      │黎明里干城街│黃埔新村東五巷124 │干城街268號       │
│    │      │268號       │之1號             │                  │
│    │      │            ├─────────┼─────────┤
│    │      │            │95年1月26日       │95年6月28日       │
├──┼───┼──────┼─────────┼─────────┤
│ 4  │丁敦仁│臺中市南屯區│高雄縣鳳山市誠正里│臺北市松山區安平里│
│    │      │黎明里干城街│黃埔新村東五巷124 │南京東路5段291 巷 │
│    │      │268號       │之1號             │44弄22號          │
│    │      │            ├─────────┼─────────┤
│    │      │            │95年1月26日       │95年7月20日       │
├──┼───┼──────┼─────────┼─────────┤
│ 5  │甲○○│高雄縣鳥松鄉│高雄縣鳳山市誠正里│未遷出            │
│    │      │夢裡村明湖路│黃埔新村東五巷124 │                  │
│    │      │89之5號10樓 │之1號             │                  │
│    │      │            ├─────────┼─────────┤
│    │      │            │95年2月7日        │                  │
├──┼───┼──────┼─────────┼─────────┤
│ 6  │戊○○│高雄市苓雅區│高雄縣鳳山市誠正里│高雄市苓雅區林華里│
│    │      │林華里廣西路│黃埔新村東五巷124 │廣西路4巷68號     │
│    │      │4巷68號     │之1號             │                  │
│    │      │            ├─────────┼─────────┤
│    │      │            │95年2月10日       │95年8月23日       │
├──┼───┼──────┼─────────┼─────────┤
│ 7  │辛○○│高雄市苓雅區│高雄縣鳳山市誠正里│高雄市苓雅區林華里│
│    │      │林華里廣西路│黃埔新村東五巷124 │廣西路4巷68號     │
│    │      │4巷68號     │之1號             │                  │
│    │      │            ├─────────┼─────────┤
│    │      │            │95年2月10日       │95年8月23日       │
└──┴───┴──────┴─────────┴─────────┘


司法院資訊處製作；財團法人民間司法改革基金會備份。
